【裁判字號】    97,簡上,766
【裁判日期】    971226
【裁判案由】    詐欺
【裁判全文】
臺灣板橋地方法院刑事判決             97年度簡上字第766號
上  訴  人  臺灣板橋地方法院檢察署檢察官
被      告  乙○○
上列上訴人因被告詐欺案件，不服本院97年度簡字第5007號，民
國97年6 月16日第一審刑事簡易判決（聲請簡易判決處刑案號：
臺灣板橋地方法院檢察署97年度偵緝字第1174號），提起上訴，
及移送併案審理（臺灣苗栗地方法院檢察署97年偵字第2917號、
臺灣臺中地方法院檢察署97年偵字第15463 號），本院管轄之第
二審合議庭判決如下：
    主  文
原判決撤銷。
乙○○幫助犯詐欺取財罪，處有期徒刑肆月，如易科罰金，以新
臺幣壹仟元折算壹日。
    事  實
一、乙○○已預見將自己之金融帳戶提供予他人使用，將作為詐
    欺取財之用，仍基於縱生此結果亦不違背其本意之幫助詐欺
    取財犯意，於民國96年10月底某日，在臺中市臺中火車站附
    近某網咖店，將其因加入址設臺北縣三重市○○路○ 段609
    巷20號4 樓之10「數字科技股份有限公司（下稱數字公司）
    」會員而取得如附表編號1 、2 所示帳戶之密碼，及其申請
    開立如附表編號3 所示帳戶之存摺、金融卡及密碼，併交予
    某真實姓名、年籍不詳自稱「陳安潔」之成年人士。詐騙集
    團成員自「陳安潔」處取得上開帳戶之密碼及存摺、金融卡
    、密碼後，旋意圖為自己不法所有，基於詐欺取財之犯意，
    於如附表所示時間、地點，以如附表所示之方式，詐騙如附
    表所示被害人，致其等陷於錯誤，分別匯款如附表所示金額
    至如附表所示之帳戶內，騙取各該款項得手。嗣經如附表所
    示被害人報警處理，始循線查悉上情。
二、案經臺中縣政府警察局太平分局報告臺灣板橋地方法院檢察
    署檢察官偵查後聲請以簡易判決處刑，及臺北市政府警察局
    中正第二分局報告臺灣臺北地方法院檢察署呈請臺灣高等法
    院檢察署檢察長核轉臺灣苗栗地方法院檢察署檢察官、臺中
    縣政府警察局烏日分局報告臺灣臺中地方法院檢察署檢察官
    偵查後移送併案審理。
    理  由
一、被告乙○○經本院合法傳喚未到庭，其於檢察官偵訊時，雖
    坦承所申請如附表所示之帳戶遭詐騙集團所利用，惟矢口否
    認有為幫助詐欺取財犯行，辯稱：其僅是將前揭帳戶借予「
    陳安潔」使用，詐騙行為與其無關云云。經查：
（一）詐騙集團成員於如附表所示時間、地點，以如附表所示之
      方式，詐騙如附表所示被害人，致其等陷於錯誤，分別匯
      款如附表所示金額至被告所申請如附表所示之帳戶內之事
      實，為被告所不爭執，並經證人即被害人丁○○於警詢時
      及被害人甲○○、丙○○於警、偵訊時就其等被害之情節
      ，暨證人即數字公司職員許育祺於警、偵訊時就被告向數
      字公司申請如附表編號1 、2 所示帳戶（附表備註欄參照
      ）之事實，證述甚詳，另有被告向數字公司申請加入會員
      及取得如附表編號1 、2 所示帳戶之資料、被告申請開立
      如附表編號3 所示帳戶之資料、詐騙集團刊登如附表編號
      1 、2 、3 所示拍賣訊息之資料、如附表所示被害人匯款
      資料各1 份在卷可稽，自屬真實。
（二）被告雖以前詞置辯，惟：
    １金融機構就帳戶之開設，並無特別限制，一般人均可申請
      ，苟有使用金融帳戶之必要，自以使用本人或可信賴親友
      之帳戶較為便捷，並可避免使用他人帳戶，遭他人將帳戶
      內款項領走之危險。且金融帳戶之使用，事關個人財產權
      益，專有性甚高，應予妥善保管，常人均可預見，如非因
      財產犯罪等不法目的，尚無迂迴收受他人帳戶使用之理。
      此外，數年來詐騙集團收集他人帳戶供行騙使用之訊息，
      屢經政府宣導及媒體廣為報導，早為公眾所週知。被告為
      70年7 月1 日生，教育程度為國中畢業、役別為常兵備役
      等事實，有其個人基本資料1 份存卷可考，顯具一定智識
      程度及社會經驗，當可預見將自己申請之金融帳戶提供予
      他人使用，將作為詐欺取財之用，竟仍逕將其所申請如附
      表所示帳戶之密碼等相關資料交予他人，顯具縱有人以其
      金融帳戶實施詐欺取財犯行，亦不違背其本意之幫助意思
      甚明。
    ２再者，被告於97年5 月15日檢察官偵訊時，原係供稱：「
      （問：是否申請合作金庫銀行臺中分行帳戶？）有。是我
      開的，但我沒在使用。」、「（問：該帳戶存摺現在何處
      ？）不見了，做工的時候到處搬，也不知道怎麼不見。」
      云云（見苗檢97偵緝字第109 號偵查卷第20頁），經檢察
      官一再追問，始坦承將上開帳戶交予「陳安潔」使用（見
      同上偵查卷第21、35頁），倘其完全未預見「陳安潔」將
      上開帳戶用以為不法行為，豈有刻意隱瞞實情之理？況且
      ，被告自稱甫與「陳安潔」相識（見同上偵查卷第35頁）
      ，對「陳安潔」之真實姓名、年籍完全無法交代，且未能
      與其聯絡，卻一次提供2 個帳戶供其使用，其中，如附表
      編號3 所示合作金庫銀行臺中分行帳戶，並係於96年10月
      30日始開立，96年11月1 日即遭詐騙集團用以詐騙他人，
      均與情理相違，俱見蹊蹺。益徵被告有幫助詐欺取財之不
      確定故意。
（三）綜上所述，本案事證明確，被告犯行洵堪認定，應依法論
      科。
二、核被告所為，係犯刑法30條第1 項前段、第339 條第1 項之
    幫助詐欺取財罪。其一次提供2 個帳戶，而以1 個幫助行為
    ，使正犯得以詐欺3 個被害人，侵害3 個被害人之財產法益
    ，屬1 行為觸犯數罪名之想像競合犯，應從一重處斷。如附
    表編號2 、3 所示檢察官移送併案審理部分，與如附表編號
    1 所示檢察官原聲請簡易判決處刑部分，具有想像競合犯之
    裁判上一罪關係，本院自得併予審究。被告係以幫助他人詐
    欺之意思，參與犯罪構成要件以外之行為，為詐欺取財罪之
    幫助犯，茲依刑法第30條第2 項之規定減輕其刑。原審以被
    告幫助犯詐欺取財罪，事證明確，予以論罪科刑，固非無見
    ，惟未及審理如附表編號2 、3 所示犯罪事實，尚有未洽。
    檢察官上訴意旨以原審未就前開移送併案審理部分併予審究
    ，指摘原判決不當，為有理由，應由本院予以撤銷改判。爰
    審酌被告提供帳戶幫助他人犯罪，致使真正犯罪者難以被查
    獲，助長詐欺犯罪風氣猖獗，危害社會治安及金融秩序非輕
    ，且犯後飾詞卸責，態度非佳，惟並未直接參與詐欺取財犯
    行，情節顯較正犯輕微，暨其犯罪之手段、素行、智識程度
    等一切情狀，量處如主文所示之刑，並諭知易科罰金之折算
    標準。
三、被告經合法傳喚，無正當之理由不到庭，爰不待其陳述，逕
    行判決。
據上論斷，應依刑事訴訟法455 條之1 第1 項、第3 項、第369
條第1 項前段、第364 條、第371 條、第299 條第1 項前段，刑
法第339 條第1 項、第55條、第30條第1 項前段、第2 項、第41
條第1 項前段，刑法施行法第1 條之1 第1 項、第2 項前段，判
決如主文。
本案經檢察官陳伯均到庭執行職務。
中    華    民    國    97    年    12    月    26    日
                 刑事第十庭審判長  法  官 林海祥
                                   法  官 楊博欽
                                   法  官 許炎灶
以上正本證明與原本無異。
本件不得上訴。
                                   書記官 屠衛民
中    華    民    國    97    年    12    月    26    日
附錄本案論罪科刑法條：刑法第339 條第1 項。
中華民國刑法第339 條（普通詐欺罪）
意圖為自己或第三人不法之所有，以詐術使人將本人或第三人之
物交付者，處5 年以下有期徒刑、拘役或科或併科1 千元以下罰
金。
以前項方法得財產上不法之利益或使第三人得之者，亦同。
前二項之未遂犯罰之。
附表：
┌──┬────┬────┬───────────┬───┬────┬────┬────┬────┐
│編號│詐騙時間│詐騙地點│ 詐    騙    方    式 │被害人│匯款時間│匯款地點│匯入帳戶│匯款金額│
│    │        │        │                      │      │        │        │        │(新臺幣)│
├──┼────┼────┼───────────┼───┼────┼────┼────┼────┤
│ 01 │96年11月│不詳（網│在拍賣網站上，刊登不實│甲○○│96年11月│臺中縣太│國泰世華│24,000元│
│    │20日凌晨│路詐騙）│之拍賣訊息（拍賣相機）│      │23日晚間│平市之吳│銀行二重│        │
│    │0 時56分│        │，俟被害人得標後依約匯│      │11時許  │聲漢住處│分行帳號│        │
│    │許      │        │款，詐取該匯款金額    │      │        │（網路銀│000-0000│        │
│    │        │        │                      │      │        │行轉帳）│00000000│        │
│    │        │        │                      │      │        │        │31號    │        │
├──┼────┼────┼───────────┼───┼────┼────┼────┼────┤
│ 02 │96年11月│不詳（網│在拍賣網站上，刊登不實│丁○○│96年11月│臺中縣大│國泰世華│11,500元│
│    │21日下午│路詐騙）│之拍賣訊息（拍賣相機）│      │21日下午│肚鄉之謝│銀行二重│        │
│    │6 時22分│        │，俟被害人得標後依約匯│      │6 時45分│璨州住處│分行帳號│        │
│    │許      │        │款，詐取該匯款金額    │      │許      │（網路銀│000-0000│        │
│    │        │        │                      │      │        │行轉帳）│00000000│        │
│    │        │        │                      │      │        │        │31號    │        │
├──┼────┼────┼───────────┼───┼────┼────┼────┼────┤
│ 03 │96年10月│不詳（網│在拍賣網站上，刊登不實│丙○○│96年11月│臺北市中│合作金庫│28,180元│
│    │31日中午│路詐騙）│之拍賣訊息（拍賣相機）│      │1 日下午│正區之黃│銀行臺中│        │
│    │12時50分│        │，俟被害人得標後依約匯│      │2 時15分│愛縈工作│分行帳號│        │
│    │許      │        │款，詐取該匯款金額    │      │許      │地點之自│00000000│        │
│    │        │        │                      │      │        │動櫃員機│47641 號│        │
├──┴────┴────┴───────────┴───┴────┴────┴────┴────┤
│備註：                                                                                          │
│如附表編號1 、2 所示之帳戶，乃經營線上遊戲寶物交易之數字公司，向國泰世華銀行二重分行申請開立帳號│
│000000000000號帳戶後，與銀行約定於上開帳戶之下劃分出來的子帳號。係數字公司提供予會員，作為線上遊│
│戲寶物交易之用（每個子帳戶帳號由14個數字組成，前3 位數由銀行隨機選出，後11位數則是會員之身分證統│
│一編號），該子帳戶可直接匯入現金（新臺幣與虛擬貨幣具一定兌換比例），如欲提領，需通知數字公司轉匯│
│至指定之金融機構帳戶。                                                                          │
└────────────────────────────────────────────────┘


司法院資訊處製作；財團法人民間司法改革基金會備份。
